臺灣高雄地方法院民事判決　　　　　　　 94年度訴字第340號
　　原　　　告 甲○○
　　被　　　告 乙○○
右當事人間請求損害賠償事件，原告提起附帶民事訴訟（93年度
交簡上附民字第48號），經刑事庭移送前來，本院於民國94年3
月17日言詞辯論終結，判決如下：
    主      文
被告應給付原告新台幣伍萬元，及自民國93年10月26日起至清償
日止，按週年利率5%計算之利息。
訴訟費用由被告負擔。
本判決得假執行。
    事實及理由
一、原告主張：被告於民國93年2月23日20時許，在高雄縣大寮
    鄉○○村○○路8之1號住處飲酒後，明知其酒後已達不能安
    全駕駛動力交通工具之酒醉程度，竟於同日晚間21時40分許
    駕駛車牌號碼E4-1539號自用小客車沿高雄縣鳳山市○○路
    由東往西方向行駛，於同日21時52分許（起訴狀誤載為晚間
    11時3分），途經建國路與經武路交岔路口前，本應注意車
    前狀況，隨時採取必要之安全措施，及遵守交通號誌管制，
    且依當時天候晴朗，光線充足，該處道路所舖裝之柏油路面
    乾燥、無缺陷及障礙物，視距良好等情狀，並無不能注意之
    情事，詎被告竟疏未注意正有原告騎乘車號WFR-1428號機車
    行至其車右前處；且其行向號誌為禁止前進之紅燈，猶違規
    於管制號誌為紅燈時，向前行駛致其自用小客車右前車頭撞
    及原告機車之左側車身而肇事，使原告受有頭部外傷、頭枕
    部及左胸挫傷瘀腫、左足踝挫擦傷等傷害。原告因無端受此
    身體及健康之傷害，業已支出醫療費用，且在精神上遭逢極
    大的痛苦，迄今仍留有胸口及胸椎疼痛之傷害，故主張受有
   （一）醫療費新台幣（下同）37,362元（二）精神慰撫金50,
    000元，共計87,362元之損害。爰依民法第184條第1項前段
    、第193條第1項、第195條之規定，請求被告給付50,000元
    ，及自起訴狀繕本送達翌日起至清償日止，按週年利率5%計
    算之利息；並陳明願供擔保，請准為假執行之宣告。
二、被告則以：原告請求賠償之金額過高，應於適當範圍內刪減
    ，此外本件事故之發生原告亦有過失，故應將全部損害折抵
    過失後計算賠償總額始屬公允等語置辯。
三、原告主張被告於前揭時間，酒後駕車行經上開地點之際，疏
    未注意正有原告騎乘車號WFR-482號機車行至其車右前方；
    又被告行向號誌為禁止前進之紅燈，猶違規於管制號誌為紅
    燈時，向前行駛致其自用小客車右前車頭撞及原告機車之左
    側車身而肇事，原告因此受有頭部外傷、頭枕部及左胸挫傷
    瘀腫、左足踝挫擦傷等傷害之事實，為被告所不爭執，並有
    道路交通事故現場圖、道路交通事故調查報告表、現場蒐證
    照片、酒精濃度測試表及診斷證明書在卷可稽，堪信為真實
    。按汽車行駛時，駕駛人應注意車前狀況，並隨時採取必要
    之安全措施；汽車行駛至交岔路口，其行進應遵守燈光號誌
    ；汽車駕駛人飲用酒類後其吐氣所含酒精濃度超過每公升
    0.25毫克以上者，不得駕車；汽車在劃有分向限制線之路段
    ，不得駛入來車之車道內，道路交通安全規則第94條第3項
    、第102條第1款、第114條第2款、第97條第2款分別定有明
    文。查被告於前開時地駕駛自用小客車時天候晴朗、路況良
    好，而被告明知其行向號誌為禁止前進之紅燈，猶違規向前
    行駛，致與原告騎乘之機車擦撞肇事；又被告於肇事後酒精
    濃度測定值為○點六三毫克等情，業據被告於警詢時陳明在
    卷，並有前開道路交通事故調查表、現場圖及酒精濃度測定
    表附於刑事卷宗可按，足證被告確有未遵守上開行車安全規
    定，於酒後駕車、闖紅燈及疏未注意車前狀況，隨時採取必
    要之安全措施致撞及原告機車之左側車身而肇事，其駕駛行
    為顯有過失，且其過失與原告受傷之結果間有相當因果關係
    ，至為明確。另原告亦疏未注意於劃有分向限制線之路段，
    不得駛入來車車道之規定，而逆向駛入來車道欲橫越建國路
    一段致遭被告所駕駛之自小客車撞及，業據原告於偵查中自
    承：「我雖然是逆向行駛‧‧‧‧」等語甚詳（詳見台灣高
    雄地方法院檢察署 93 年偵字第 9595 號卷宗第九頁），足
    證原告對於本件事故之發生亦有過失。本院審酌原告及被告
    之過失情節，認其過失比例應各為 1/10、9/10，較為允當。
四、按因故意或過失，不法侵害他人之權利者，負損害賠償責任
    ；不法侵害他人之身體或健康者，對於被害人因此喪失或減
    少勞動能力，或增加生活上之需要時，應負損害賠償責任：
    又不法侵害他人之身體、健康者，被害人雖非財產上之損害
    ，亦得請求賠償相當之金額，民法第184條第1項前段、第19
    3條第1項及第195條第1項分別定有明文。本件被告駕駛自用
    小客車有前開過失因而肇事，已如前述，則原告依上開規定
    請求損害賠償，即屬有據。爰就請求之項目分述如次：
（一）醫療費用：原告主張因受有頭部外傷、頭枕部及左胸挫傷
      瘀腫、左足踝挫擦傷等傷害，共支出醫療費用37,362元，
      並提出大東醫院、長庚紀念醫院高雄分院及福泉中醫診所
      收據共22紙為證，被告對原告所提出之收據俱未爭執。經
      查：
  (1)其中大東醫院收據8紙（見93年交簡上附民字第48號卷第8至
    第10頁），固顯示原告曾於93年2月23日至同年3月1日間、
    同年3月3日、同年3月17日及同年4月8日住院及多次前往治
    療，並因此實際支付醫療費用7,011元，餘21,067元係全民
    健康保險所給付之事實。依全民健康保險法第82條規定「保
    險對象因汽車交通事故，經本保險提供醫療給付者，本保險
    之保險人得向強制汽車責任之保險人代位請求該項給付。」
    由此應認全民健康保險之被保險人因汽車交通事故，經全民
    健康保險提供醫療給付者，全民健康保險之保險人得向強制
    汽車責任保險人代位請求該項給付，依強制汽車責任保險法
    第30條規定，於該範圍內，加害人或汽車責任保險之被保險
    人之損害賠償責任即因而解免，全民健康保險被保險人對於
    加害人之損害賠償請求權亦因而喪失，是原告請求醫療費用
    就全民健康保險給付額 21,067 元部分，應予扣除，其餘7,
    011 元範圍內之請求為有理由。
  (2)另長庚紀念醫院高雄分院收據共4紙（見93年交簡上附民字
    第48號卷第11頁至第13頁），固足證原告曾於93年3月3日、
    同年3月9日及同年3月24日前往該醫院接受治療，但其中93
    年3月3日之收據係屬重覆應予扣除，其餘實際支出之醫療費
    用990元，則屬有據。
  (3)而福泉中醫診所收據10紙（見93年交簡上附民字第48號卷第
    16頁至第18頁），顯示原告曾於93年5月20日至同年10月6日
    期間前往就診治療11次，共自費支出1,140元醫藥費。其餘
    全民健康保險給付之金額，參諸前述理由，應予扣除。
  (4)綜上，扣除全民健康保險給付範圍及收據重覆之醫療費用外
    ，餘原告實際所支出且之醫藥費，均屬治療傷勢所必要，其
    主張支出醫療費用額於9,141元範圍內，為有理由。
（二）精神慰撫金：原告既因被告之過失行為致全身多處受傷，
      衡情其身體、精神確受有痛苦自明，本院審酌原告於車禍
      事故發生時年約21歲，在大學就讀中，尚未就業並無穩定
      之工作收入；而被告年約27歲，為高中畢業，從事送貨員
      工作，月收入約14,000元，名下並無不動產等情，此有稅
      務電子閘門財產所得調件明細表2份附卷足按（詳卷第19
      頁至第21頁）；衡以原告之傷勢狀況，於事故發生後在醫
      院治療住院一星期，且多次前往長庚紀念醫院高雄分院及
      福泉中醫診所接受治療，致其身心備受煎熬及精神痛苦程
      度等一切情狀，認原告請求50,000元之金額尚屬過高，應
      予酌減為48,000元方屬允當。
（三）綜前析論，原告因本件車禍所受之損害共計57.141元（計
      算式為9,141＋48,000＝57,141）。
五、次按，損害之發生禍擴大，被害人與有過失者，法院得減輕
    賠償金額或免除之，民法第217條第1項定有明文。而此項規
    定之目的，在於謀求加害人與被害人間之公平，故在裁判上
    法院得以職權減輕或免除之，最高法院85年台上字第1756號
    判例參照。經查，原告就本件事故之發生，有1/10之過失責
    任，已如前述，則本件被告之賠償金額自應依過失比例減至
    9/10，依此計算結果，原告所得請求金額為51,427元（即57
    ,141 ×0.9＝51427，元以下4捨5入）。
六、綜上所述，原告依據侵權行為之法律關係，請求被告給付50
    ,000 元，並未逾得請求之金額51,427之範圍，故原告請求
    被告給付50,000元，及自本起訴狀繕本送達翌日（即93年10
    月26日，此有被告簽收回證可稽）起至清償日止，按週年利
    率5%計算之利息，洵屬正當，應予准許。
七、原告勝訴部分，係所命給付之金額未逾五十萬元之判決，應
    依職權宣告假執行。原告陳明願供擔保請准為假執行之宣告
    ，僅為促請本院為職權之發動，故毋庸就其此部分聲請另行
    准駁，附此敘明。
八、本件原告之訴為有理由，依民事訴訟法第78條、第389條第1
　　項第5款，判決如主文。
中　　　華　　　民　　　國　　94　　年　 3　　月  31  日
                              民事鳳山庭
                                法  官　李代昌
右為正本係照原本作成。
如不服本判決，應於送達後二十日內，向本院提出上訴狀並表明
上訴理由，如於本判決宣示後送達前提起上訴者，應於判決送達
後十日內補提上訴理由書（須附繕本）。
中　　　華　　　民　　　國　　94　　年　3　　月　 31  日
                                書記官　鍾錦祥
